【裁判字號】    95,交上易,51
【裁判日期】    950509
【裁判案由】    過失致死
【裁判全文】
臺灣高等法院臺南分院刑事判決        95年度交上易字第51號
上  訴  人
即  被  告  甲○○
選任辯護人  鄭世賢律師
上列上訴人因過失致死案件，不服臺灣臺南地方法院94年度交訴
字第191號中華民國94年11月15日第一審判決（起訴案號：臺灣
臺南地方法院檢察署94年度偵字第7527號），提起上訴，本院判
決如下：
    主  文
上訴駁回。
    事  實
一、緣康月秋（經判處過失傷害人罪刑確定）於九十三年十二月
    十四日二十一時許前某時，駕駛車牌號碼LW2-686號重機車
    ，沿臺南縣鹽水鎮○○路（台19甲線）機車道由南往北方向
    行駛，嗣於同日二十一時許，行經該路與四維路無號誌之交
    岔路口時，本應注意車前狀況，隨時採取必要之安全措施，
    及行經無號誌之交岔路口時，應減速慢行，作隨時停車之準
    備，當時天候晴、雖為夜間但有照明、道路舖裝柏油、路面
    無缺陷、無障礙物、視距良好，依其智識程度，並無不能注
    意之情事，竟疏未注意，以時速三十、四十公里通過該交岔
    路口，亦未注意車前狀況，適有行人鄧慧玲及鄧鎧馨母女欲
    自四維路穿越新太路，亦疏未注意行人穿越道路時，在未設
    有行人穿越道亦非禁止穿越之路段穿越道路時，應注意左右
    無來車，始可小心迅速穿越之規定，即貿然穿越上開未設有
    行人穿越道之道路，康月秋見狀閃煞不及，致其所駕駛上開
    機車車頭撞及鄧慧玲、鄧鎧馨，造成該二人倒地受傷，康月
    秋亦隨機車倒地。適甲○○駕駛車號5692-GV號自用小客車
    ，沿臺南縣鹽水鎮○○路快車道由南向北方向行駛在後，本
    亦應注意車前狀況，隨時採取必要之安全措施，及行經無號
    誌之交岔路口時，應減速慢行，作隨時停車之準備，甲○○
    考領有合格駕駛執照，依其智識程度，並無不能注意之情事
    ，竟疏未注意，以時速四十、五十公里駛至該交岔路口，致
    左前車頭撞及甫自地面爬起站立之鄧慧玲，鄧慧玲受該撞擊
    乃彈至甲○○所駕駛上開自小客車左擋風玻璃後，再跌落至
    對向快車道上，後該車正前車頭輾過並拖行康月秋所騎乘上
    開機車車牌及輪胎，同時左後輪輾過並拖行倒地未起之鄧鎧
    馨，鄧慧玲及鄧鎧馨因受機車、自小客車之撞擊及輾壓，致
    鄧慧玲受有頭、胸、腹部鈍挫傷、合併骨折、多發性損害合
    併內出血等傷害；鄧鎧馨則受有頭、頸、胸、腹及兩腿鈍挫
    傷，及輾壓傷合併骨折、多發性損傷合併內出血，均當場死
    亡。甲○○於肇事後，在未有偵查犯罪職務之機關或公務員
    發覺其為犯罪人前，即向處理本件車禍事故，尚不知肇事者
    為何人之臺南縣警察局新營分局員警林志忠供承其肇事犯罪
    ，自首並接受裁判。
二、案經臺灣臺南地方法院檢察署檢察官據報相驗，並經鄧慧玲
    之父丙○○訴由臺南縣警察局新營分局報請臺灣臺南地方法
    院檢察署檢察官偵查起訴。
    理  由
一、上開犯罪事實，迭據上訴人即被告甲○○於警詢、偵查、原
    審及本院審理時均自承明確（詳一五０一號相驗卷第十頁至
    第十五頁、第五一頁至第五二頁，原審卷第四八至五五頁、
    本院歷次審判期日筆錄），核與證人即告訴人丙○○於警詢
    指訴及證人許金煌等於警詢、偵查證述情節相符（詳一五０
    一號相驗卷第二一頁至第二三頁、第八七頁至第九十頁、第
    一四三頁至第一四四頁），並有道路交通事故現場圖、道路
    交通事故調查報告表(一)、(二)及交通事故現場蒐證照片四三幀
    在卷可證（詳一五０一號相驗卷第二四頁至第四九頁、第八
    一頁至第八六頁）。被告自白確與事實相符。雖被告辯稱案
    發現場無燈光照明一節，核與道路交通事故調查報告表(一)所
    載（詳一五０一號相驗卷第二五頁）不符外，並與同案被告
    康秋月陳述「視線還好、有路燈」（詳一五０一號相驗卷第
    十七頁）等情不合，是被告所辯為卸責飾詞，不足採信。至
    於證人許金煌雖於警詢中證稱被告甲○○當時車速約為七十
    公里等語，惟按證人之個人意見或推測之詞，除以實際經驗
    為基礎外，不得作為證據，為刑事訴訟法第一百六十條所明
    文。而查，證人許金煌職業「無」，有該警詢筆錄所載職業
    欄可明，顯見其對車速判斷僅為個人推測之意，況且依卷內
    證據資料，亦查無被告甲○○於事故發生時之車速確為時速
    七十公里，是證人此部分陳述，自無可採，併為敘明。
二、按汽車行車速度，依速限標誌或標線之規定，無標誌或標線
    者，於行經無號誌之交岔路口時，應減速慢行，作隨時停車
    之準備；又汽車行駛時，駕駛人應注意車前狀況，並隨時採
    取必要之安全措施，為道路交通安全規則第九十三條第一項
    第二款及第九十四條第三項所明文。被告甲○○考領有小型
    車普通駕駛執照，有駕駛執照在卷可參（詳一五０一號相驗
    卷第三三頁），其對上開規定自應知之甚詳並確實遵守之。
    依上開現場圖、調查報告表(一)、(二)所載及現場蒐證照片顯示
    ，除如前所述現場之情形外，另被告甲○○所駕駛之車輛係
    停放於機車道及快車道上，其中右前輪距邊線約０．八公尺
    ，右後輪距邊線約一公尺，而被害人鄧慧玲倒臥於對向快車
    道上，距分向線約０．四公尺；被害人鄧鎧馨之頭蓋骨遺於
    該車左後輪處，鄧鎧馨則倒臥車尾處，並遺有一攤血跡。再
    參以檢察官就車損情形所為之前揭勘驗筆錄及符合勘驗結果
    之車損照片，復參酌被告甲○○於警詢所自承「．．．我看
    到一名婦人在路口快車道處，我先撞上該名婦人，然後又撞
    到倒在路中央重機車，我撞擊以後馬上停車，當時我車子停
    在路口北側快車道處，我立即下車查看，才發現我車子後方
    倒一名小孩，婦人倒在車子左後方快車道處，才知道撞上二
    名路人．．」、「我感覺有輾過東西，自小客車左前車頭先
    撞擊婦人以後，接著前車頭號碼牌處撞上機車，然後左後輪
    感覺有輾過東西，應該是小女孩」等語（詳一五０一號相驗
    卷第十一頁、第十四頁），再參諸目擊證人許金煌於警詢、
    偵查中上開證稱情節綜合研析，足認被告甲○○於事故發生
    前，係行駛於向北快車道上，途經該肇事地點時，該車左前
    車頭撞擊站立於該車道之被害人鄧慧玲，致鄧慧玲彈至左前
    擋風玻璃，再跌落於南向快車道上，繼再撞上倒於快車道為
    被告康月秋所騎乘之機車，同時該車左後輪輾過並拖行倒地
    未起之鄧鎧馨，而造成機車第二段刮地痕達十．二公尺後始
    煞車。復依上開道路事故現場調查報告表(一)、(二)所載，肇事
    當時之天氣晴、夜間有照明、道路狀況及視距均屬良好，被
    告甲○○若稍加提高警覺應可以避免本件交通事故之發生，
    是被告甲○○在當時主、客觀之情形下，顯無不能注意之情
    事，竟疏於注意及此，以致肇事致人受傷，其有應注意能注
    意而不注意之過失責任至明。
三、雖被害人鄧慧玲、鄧鎧馨亦有上開過失，惟本諸司法院字第
    六三一號解釋意旨，被告甲○○仍應負過失責任。況本件交
    通事故之肇事因素，經臺灣臺南地方法院檢察署檢察官囑託
    臺灣省臺南區車輛行車事故鑑定委員會鑑定結果，亦認「被
    告甲○○駕駛小客車，行經無號誌岔路口，未減速慢行，未
    注意車前狀況，為肇事主因」；另「被害人鄧慧玲、鄧鎧馨
    等於肇事地點未及警示，為肇事次因」等情，亦有上開鑑定
    意見書在卷可憑，益認被告甲○○就本件交通事故之發生，
    確有過失甚明。被害人鄧慧玲、鄧鎧馨確因本件行車事故，
    分受有上開傷害而當場死亡，亦經臺灣臺南地方法院檢察署
    檢察官督同檢驗員相驗明確，有勘驗筆錄、相驗屍體證明書
    及驗斷書及相驗屍體照片附卷足稽，依據上述說明，被告甲
    ○○過失行為與被害人鄧慧玲、鄧鎧馨死亡之結果具有相當
    因果關係。本案事證明確，被告甲○○過失致死犯行，堪以
    認定。
四、核被告甲○○所為，係犯刑法第二百七十六條第一項之過失
    致人於死罪。其以一駕車肇事行為，同時致被害人鄧慧玲、
    鄧鎧馨二人死亡，係以一過失行為觸犯二過失致死罪名，為
    同種想像競合犯，應依刑法第五十五條前段之規定從一重處
    斷。被告甲○○於肇事後偵查機關未發覺前，主動向據報前
    往現場處理員警林志忠坦承，並接受裁判等情，有上揭臺南
    縣警察局新營分局道路交通事故肇事人自首情形紀錄表在卷
    可佐（詳一五０一號相驗卷第三一頁），符合刑法第六十二
    條前段規定之自首要件，依法應減輕其刑。
五、原審以被告於法院行準備程序進行中，就被訴事實為有罪之
    陳述，裁定行簡式審判程序審理，認其罪證明確，因予適用
    刑法第二百七十六條第一項、第五十五條、第六十二條前段
    ，罰金罰鍰提高標準條例第一條前段定，並審酌被告甲○○
    未注意車前狀況、亦未減速慢行，過失情節非輕，導致被害
    人二人死亡之結果，對死者家屬造成永無法彌補之傷痛，被
    害人家屬除依汽車強制保險領得賠償外，被告迄未與告訴人
    達成民事和解（雖事後另與被害人鄧鎧馨之生父及被害人鄧
    慧玲繼承人鄭威宏之法定代理人乙○○達成和解，惟其和解
    條件係以保險公司給付賠償告訴人後之餘額分配二分之一為
    條件，因保險公司給付額不及給付告訴人而被告又不願給付
    差額，致和解不成，已和解部分則無從履行），實屬不該，
    考量其犯罪後自首、坦承犯行之態度等一切情狀，量處有期
    徒刑一年四月。本院經核原判決認事用法，並無不合，量刑
    亦稱允當。上訴意旨，指摘原判決量刑過重，為無理由，應
    予駁回。
據上論斷，應依刑事訴訟法第三百六十八條，判決如主文。
本案經檢察官蘇南桓到庭執行職務。
中    華    民    國  九十五  年    五    月    九    日
                    刑事第二庭  審判長法  官  葉居正
                                      法  官  莊俊華
                                      法  官  李文福
以上正本證明與原本無異。
不得上訴。
                                      書記官  李良倩
中    華    民    國  九十五  年    五    月    九    日
附錄本案論罪科刑法條全文：
刑法第二百七十六條第一項
因過失致人於死者，處二年以下有期徒刑、拘役或二千元以下罰
金。


司法院資訊處製作；財團法人民間司法改革基金會備份。
